臺中高等行政法院判決
　　　　　　　　　　　　　　　　　　 95年度訴字第00679號
　　　　　　　　　　　　　　　.
原　　　告　甲○○
　　　　　　乙○○
　　　　　　丙○○
　　　　　　丁○○
上一　原告
訴訟代理人　庚○○
被　　　告　內政部
代　表　人　戊○○
訴訟代理人　己○○
　　　　　　辛○○
上列當事人間因收回被徵收土地事件，原告不服行政院中華民國
95年11月8日院臺訴字第0950091844號訴願決定，提起行政訴訟
，本院判決如下︰
　　主  文
原告之訴駁回。
訴訟費用由原告負擔。
　　事  實
一、事實概要：緣苗栗縣頭份鎮公所為辦理停四停車場工程，需
    用坐落苗栗縣頭份鎮○○段後庄小段746-2、747-4、747-9
    、747-13及748-5地號等5筆土地，由苗栗縣政府報經臺灣省
    政府民國（下同）78年3月24日78府地四字第34399號函核准
    徵收並附帶徵收其地上物，交由苗栗縣政府以78年5月12日7
    8府地用字第46031號公告。原告等以苗栗縣頭份鎮公所於徵
    收完畢後，迄未實行使用，於94年8月19日申請依土地法第2
    19條規定照原徵收價收回苗栗縣頭份鎮○○段後庄小段747-
    4、747-9、747-13及748-5地號等4筆被徵收土地。苗栗縣政
    府報經內政部95年6月9日台內地字第0950095577號函，以已
    逾申請收回期限，同意不予發還。苗栗縣政府遂以95年6月2
    0日府地用字第0950074742號函復原告等。原告等不服，以
    系爭被徵收土地迄未為停車場使用，原處分以其等逾申請收
    回期限，不予發還系爭被徵收土地，牴觸憲法第15條人民財
    產權應受保障之規定云云，向行政院提起訴願，亦遭決定駁
    回，遂提起本件行政訴訟。
二、兩造之聲明：
    (一)原告聲明：求為判決：
      1.訴願決定及原處分均撤銷。
      2.訴訟費用由被告負擔。
　　(二)被告聲明：求為判決：
      1.駁回原告之訴。
      2.訴訟費用由原告負擔。
三、兩造之陳述：
    (一)原告部分：
      1.原告等所有坐落於頭份鎮○○段747-4、747-9、747-13
        、747-5地號等4筆土地，於78年5月12日給予被告徵收
        為停車場使用，頭份鎮公所未於5年內依核准徵收原定
        興辦事業使用，為兩造所不爭之事實。
      2.依土地法第219條規定，原告得請求收回被徵收之土地
        ，該條例第1項規定私有土地經徵收後，原土地所有權
        人得於徵收補償發給完竣屆滿1年之次日起5年內，向該
        管縣市政府申請照徵收價額收回土地。上開土地法第21
        9條第1項顯然牴觸憲法第15條，人民財產應受保障之權
        益，應屬無效。訴願決定書亦未敘明有何不牴觸之理由
        ，顯有理由不完備之疏失。
      3.原告等請求收回被徵收之土地，未依核准徵收原定興辦
        事業使用，係物權之請求並無消滅時效之適用，業經司
        法院釋字第164號解釋在案可資參照。訴願決定及原處
        分駁回原告等之請求，顯有違誤。
    (二)被告部分：
      1.按土地法第219條規定：「私有土地經徵收後，有左列
        情形之一者，原土地所有權人得於徵收補償發給完竣屆
        滿1年之次日起5年內，向該管直轄市或縣（市）地政機
        關聲請照徵收價額收回其土地﹕一、徵收補償發給完竣
        屆滿1年，未依徵收計畫開始使用者。二、未依核准徵
        收原定興辦事業使用者。」次按被告84年9月26日台內
        地字第8488181號函規定：「查都市計畫法第83條規定
        ：『依本法規定徵收之土地，其使用期限，應依照其呈
        經核准之計畫期限辦理，不受土地法第219條之限制。
        不依照核准計畫期限使用者，原土地所有權人得照原徵
        收價額收回其土地。』所稱『呈經核准之計畫期限使用
        』，依本部71年10月22日台內營字第110884號函釋，係
        指土地徵收計畫書內敘明之使用期限而言。至不依照核
        准計畫期限使用者，原土地所有權人收回其土地之期限
        ，該法條未規定，仍適用土地法第219條之規定。準此
        ，依都市計畫法徵收之公共設施保留地，應於土地徵收
        計畫書內敘明使用期限，逾越該使用期限仍未施工使用
        者，即屬不依照核准計畫期限使用，原土地所有權人得
        收回其土地，其聲請期限，依照土地法第219條規定，
        自該使用期限屆滿之次日起算5年」，合先陳明。
      2.苗栗縣頭份鎮公所為辦理頭份鎮都市計畫停四停車場工
        程，報經台灣省政府78年3月24日府地四字第34399號函
        核准徵收原告等所有苗栗縣蟠桃段後庄小段746-2、747
        -4、747-9、747-13及748-5地號等5筆都市土地，苗栗
        縣政府於78年5月12日公告徵收，原告等於78年6月22日
        領取補償費有案。查本案核准徵收計畫書所載計畫進度
        預定78年7月開工，82年6月完工，依土地法第219條及
        都市計畫法第83條規定，本案依法得受理申請收回土地
        之期限為87年6月30日，惟原告等於94年8月19日始提出
        申請，已逾法定申請收回期限。次查苗栗縣政府於94年
        12月26日邀集相關單位及原告等現場勘查結果，本案系
        爭土地已依原核准計畫開闢，作為停車場供公眾停放車
        輛，現況為舖設柏油地面並供車輛停放使用，少部分舖
        設為綠帶，作美化使用。又苗栗縣頭份鎮公所95年5月1
        7日頭鎮建字第0950003607號函查復本案工程係於82年1
        月6日設計監造，82年6月開工，83年2月2日營繕工程完
        工，已依徵收計畫完成使用，現供民眾停車使用。
      3.本案既經苗栗縣政府查明原告等係94年8月19日始申請
        收回，已逾土地法第219條及都市計畫法第83條規定得
        申請收回之法定期限，被告以95年6月9日台內地字第09
        50095577號函同意該府所擬意見不予發還，揆諸前開規
        定，於法並無違誤。
    理  由
一、按「私有土地經徵收後，有左列情形之一者，原土地所有權
    人得於徵收補償發給完竣屆滿1年之次日起5年內，向該管直
    轄市或縣（市）地政機關聲請照徵收價額收回其土地：一、
    徵收補償發給完竣屆滿1年，未依徵收計畫開始使用者。二
    、未依核准徵收原定興辦事業使用者。」、「依本法規定徵
    收之土地，其使用期限，應依照其呈經核准之計畫期限辦理
    ，不受土地法第219條之限制。不依照核准計畫期限使用者
    ，原土地所有權人得照原徵收價額收回其土地。」為土地法
    第219條第1項及都市計畫法第83條所明定。又「查都市計畫
    法第83條規定：『依本法規定徵收之土地，其使用期限，應
    依照其呈經核准之計畫期限辦理，不受土地法第219條之限
    制。不依照核准計畫期限使用者，原土地所有權人得照原徵
    收價額收回其土地。』所稱『呈經核准之計畫期限使用』，
    依本部71年10月22日台內營字第110884號函釋，係指土地徵
    收計畫書內敘明之使用期限而言。至不依照核准計畫期限使
    用者，原土地所有權人收回其土地之期限，該法條未規定，
    仍適用土地法第219條之規定。準此，依都市計畫法徵收之
    公共設施保留地，應於土地徵收計畫書內敘明使用期限，逾
    越該使用期限仍未施工使用者，即屬不依照核准計畫期限使
    用，原土地所有權人得收回其土地，其聲請期限，依照土地
    法第219條規定，自該使用期限屆滿之次日起算5年」亦經內
    政部84年9月26日（84）台內地字第8488181號函釋在案。即
    不依照核准計畫期限使用者，原土地所有權人收回其土地之
    期限，都市計畫法第83條並未規定，仍適用土地法第219條
    之規定，是依都市計畫法徵收之公共設施保留地，不依照核
    准計畫期限使用，原土地所有權人得收回其土地之聲請期限
    ，自該使用期限屆滿之次日起算5年。
二、查苗栗縣頭份鎮公所為辦理停四停車場工程，徵收土地計畫
    書十三、興辦事業計畫進度為78年7月開工，82年6月完工，
    依上開規定本件得申請收回被徵收土地之期限為87年6月30
    日，原告於94年8月19日提出申請，已逾5年申請期限，被告
    以95年6月9日台內地字第0950095577號函同意不予發還土地
    ，經核並無違誤。且原告於申請後，苗栗縣政府於94年12月
    26日邀集相關單位及原告等現場勘查結果，系爭被徵收土地
    已舖設柏油地面供車輛停放使用，少部分舖設綠帶予以美化
    ，即已依原核准計畫開闢作停車場供公眾停放車輛，亦有會
    勘紀錄及照片三張附於原處分卷可稽，原告主張頭份鎮公所
    未於5年內依核准徵收原定興辦事業使用，並非可採。
三、又原告主張被告所為有牴觸憲法第15條人民財產應受保障之
    規定及原告等請求收回被徵收之土地，係物權之請求並無消
    滅時效之適用，有司法院釋字第164號解釋可資參照乙節，
    按土地徵收，係國家因公共事業之需要，對人民受憲法保障
    之財產權經由法定程序予以剝奪之謂，而本件徵收程序業已
    依法完成，原告亦領取補償費在案，亦有台灣省政府（業務
    由內政部承受）78年3月24日府地四字第34399號核准徵收函
    、苗栗縣政府以78年5月12日78府地用字第46031號公告及補
    償清冊附原處分卷可參，並無侵害原告財產權之情事，或有
    適用司法院釋字第164號之可言，原告此部分主張，亦無可
    採。
四、綜上所述，原告主張均非可採，本件原處分並無違誤，訴願
    決定予以維持，亦無不合，原告訴請撤銷，為無理由，應予
    駁回。
據上論結，本件原告之訴為無理由，依行政訴訟法第195條第1項
後段、第98條第3項前段、第104條、民事訴訟法第85條第1項前
段，判決如主文。
中　　華　　民　　國　　96　　年　　3　　月　　1  　　日
                  第三庭審判長法  官　王　茂　修
                              法  官　林  金  本
                              法  官　莊　金　昌
以上正本證明與原本無異。
如不服本判決，應於判決送達後20日內向本院提出上訴書狀，其
未表明上訴理由者，應於提起上訴後20日內向本院提出上訴理由
書（須依對造人數附具繕本）；如於本判決宣示或公告後送達前
提起上訴者，應於判決送達後20日內補提上訴理由書（須附繕本
）。未表明上訴理由者，逕以裁定駁回。
提起上訴應預繳送達用雙掛號郵票390元（34元及5元郵票各10份
)。
中　　華　　民　　國　　96　　年  　3　　月　　 3     日
　　　　　　　　　　　　　　　書記官　凌  雲  霄
